【裁判字號】    98,基簡,251
【裁判日期】    980430
【裁判案由】    損害賠償
【裁判全文】
臺灣基隆地方法院基隆簡易庭民事判決
原      告  乙○○
被      告  甲○○
上列當事人間請求損害賠償事件，本院於民國98年4月21日言詞
辯論終結，判決如下：
    主      文
被告應給付原告新臺幣柒萬參仟捌佰柒拾伍元，及自民國九十八
年二月十九日起至清償日止，按週年百分之五計算之利息。
原告其餘之訴駁回。
訴訟費用由被告負擔十分之六，餘由原告負擔。
本判決命被告給付部分，得假執行。
    事實及理由
一、原告起訴主張：原告乙○○與被告甲○○為鄰居，因被告與
    原告於民國97年農曆5月間有傷害糾紛，被告心有不甘，竟
    於97年8月24日晚間8時50分許，酒後前往原告所經營位在基
    隆市○○區○○路11巷2號之1之店面，欲尋原告理論，原告
    為避免波及店內生意，而將店門玻璃關上，詎被告竟心生不
    滿，遂基於公然侮辱之犯意，在上址公眾得自由進出之店門
    口，公然以台語對原告辱罵「幹你老母」，並基於恐嚇之犯
    意，用台語以加害生命之事對原告恫稱：「我要找人把你殺
    光光」等語，使原告心生畏懼，致生危害於安全。復基於毀
    損之犯意，以徒手方式，擊破該店門口玻璃，並進入店內砸
    毀電風扇，足以生損害於原告。另基於傷害之犯意，持店內
    咖啡飲料罐頭，朝原告頭部毆打，造成原告受有左前額挫傷
    之傷害。而被告上開公然侮辱、恐嚇、毀損及傷害等犯行，
    業經臺灣基隆地方法院檢察署以97年度偵字第4183號聲請簡
    易判決處刑，並經本院基隆簡易庭以97年度基簡字第1336號
    刑事簡易判決，分別判處罪刑，並定應執行刑拘役80日，被
    告不服提起上訴，復經本院合議庭以98年度簡上字第10號刑
    事判決諭知駁回上訴而告確定在案。原告無端遭被告痛毆成
    傷，及毀損店內玻璃、電風扇，為此支出醫療費用新臺幣（
    下同）1,275元、玻璃更換費1,600元、電風扇重置費1,200
    元，又原告係經營上開小吃店生意，因被告在原告店內毆打
    原告，在場客人見狀，未付費離席，損失酒菜錢7,400元，
    並造成當天無法繼續營業之損失8,000元，且被告至原告經
    營之上開小吃店公然侮辱、恐嚇原告，甚且傷害原告，並毀
    損原告店內所有之財物，尤其是毀損玻璃，致使原告整夜要
    駐守店內，不敢睡覺，況且被告長期以往到原告經營之上開
    小吃店騷擾，均讓原告隨時處於不安中，產生驚嚇、頭昏現
    象，精神上受有極大損害，為此依民法第184條第1項前段、
    第193條、第195條等規定，請求被告給付上開醫療費1,275
    元、玻璃更換費1,600元、電風扇重置費1,200元、客人未付
    之酒菜錢7, 400元、當天無法繼續營業之損失8,000元，及
    慰撫金10萬元。並聲明：被告應給付原告119,475元，及自
    刑事附帶民事起訴狀繕本送達被告翌日起至清償日止，按年
    息百分之5計算之利息。
二、被告對其於上開時、地，對原告有上開公然侮辱、恐嚇、毀
    損及傷害行為，及原告因其上開行為，支出醫療費1,275元
    、玻璃更換費1,600元等情均不爭執，惟辯稱：原告並未提
    出證據以證明其有客人未付酒菜錢、未能繼續營業之損失，
    況原告之小吃店之經營時間係於晚間12時結束，案發當日已
    晚上8時50分，豈可以一整日不能營業之8,000元來計算，且
    原告小吃店極為簡陋，僅有2小桌 (1桌約4人)，一桌菜平均
    1, 000元左右，客人亦僅為鄰居或熟客，平日不見有任何客
    人，原告請求客人未付酒菜錢7,400元，亦不符合原告小吃
    店內之營業實況。且事後被告多方請託民意代表居中協調，
    並非無和解之誠意，更非騷擾原告，原告請求10萬元之精神
    賠償，亦屬過高等語。並聲明：原告之訴駁回。
三、原告主張被告於上開時、地，對其有上開公然侮辱、恐嚇、
    毀損及傷害行為，業經臺灣基隆地方法院檢察署以97年度偵
    字第4183號聲請簡易判決處刑，並經本院基隆簡易庭以97年
    度基簡字第1336號刑事簡易判決，分別判處罪刑，並定應執
    行刑拘役80日，被告不服提起上訴，復經本院合議庭以98年
    度簡上字第10號刑事判決諭知駁回上訴而告確定在案，此業
    據本院調借該刑事案件卷宗全卷核閱屬實，被告對此亦不爭
    執，原告主張之事實，自堪信為真實。
四、按「因故意或過失，不法侵害他人之權利者，負損害賠償責
    任。」「不法侵害他人之身體或健康者，對於被害人因此喪
    失或減少勞動能力或增加生活上之需要時，應負損害賠償責
    任。」「不法侵害他人之身體、健康、名譽、自由、信用、
    隱私、貞操，或不法侵害其他人格法益而情節重大者，被害
    人雖非財產上之損害，亦得請求賠償相當之金額。」「負損
    害賠償責任者，除法律另有規定或契約另有訂定外，應回復
    他方損害發生前之原狀。」「不能回復原狀或回復顯有重大
    困難者，應以金錢賠償其損害。」民法第184條第1項前段、
    第193條第1項、第195條第1項前段、第213條第1項、第215
    條分別定有明文。本件被告對原告有上開公然侮辱、恐嚇、
    毀損及傷害行為，已如前述，被告自應負侵權行為損害賠償
    之責，從而原告依前揭法條之規定，訴請被告賠償其損害，
    即屬於法有據。茲於原告聲明範圍內，審酌其請求損害賠償
    範圍應否准許，分述如下：
(一)醫療費用：
    原告主張其因被告上開傷害行為受有傷害，支出醫療費1,27
    5元，並提出長庚紀念醫院醫療費用收據、聖康中醫診所門
    診處方收費明細及收據、免用發票收據等件為證，並為被告
    所不爭執，是原告請求被告給付醫療費1,275元，為有理由
    ，應予准許。
(二)物品更換、重置費：
    原告主張其經營之小吃店因被告上開毀損行為，致玻璃及電
    風扇毀壞，不堪使用，分別更換、重置，支出玻璃更換費
    1,600元、電風扇重置費1,200元，並據提出估價單、免用統
    一發票收據等件為證，被告對於玻璃更換費1,600元並不爭
    執，且兩造於本院審理時合意電風費重置費以1,000元計算
    ，是原告此部分之請求在2,600元範圍內，為有理由，逾此
    數額之請求，即無理由。
(三)不能營業之損失：
    原告主張其經營之小吃店因被告上開傷害、毀損行為，致客
    人中途未付款即離席及當日嗣後不能繼續營業，計受有未收
    酒菜錢7,400元，及當天無法繼續營業之損失8,000元，並提
    出估價單1紙為證，然此為被告所否認，且觀諸原告提出之
    估價單，其上固明載酒菜、月桂冠酒共7,400元，然此係原
    告片面制作之文書，既遭被告否認其真正，原告就此復未能
    舉證以實其說，故原告主張受有未收酒菜錢7,400元之損害
    ，即難採信。另原告主張受有不能繼續營業之損害8,000元
    ，亦未據其提出證據以實其說，原告此部分之請求，亦難採
    信。
(四)精神慰撫金部分：
    按慰撫金之賠償得參酌雙方身分、資力與加害程度及其他各
    種情形核定相當之數額，最高法院著有51年台上字第223號
    判例要旨可資參照。原告自承其係基隆工商畢業，目前為上
    開小吃店負責人，被告自承其係基隆中學畢業，目前已退休
    ，本院審酌兩造學、經歷、社會地位、經濟狀況（有原告、
    被告財產所得調件明細表在卷足參）、原告損害程度等一切
    情狀，認原告請求精神慰撫金10萬元，殊嫌過高，認被告應
    賠償原告精神慰撫金7萬元為合理，原告逾此數額之請求，
    為無理由，不應准許。
五、按給付有確定期限者，債務人自期限屆滿時起，負遲延責任
    。給付無確定期限者，債務人於債權人得請求給付時，經其
    催告而未為給付，自受催告時起，負遲延責任。其經債權人
    起訴而送達訴狀，或依督促程序送達支付命令，或為其他相
    類之行為者，與催告有同一之效力。又遲延之債務，以支付
    金錢為標的者，債權人得請求依法定利率計算之遲延利息。
    應付利息之債務，其利率未經約定，亦無法律可據者，週年
    利率為百分之五，民法第229條第1項、第233條第1項、第20
    3條分別定有明文。本件原告因被告侵權行為受有損害，得
    請求被告賠償損害，已如前述，惟被告給付損害賠償之義務
    ，並非定有確定期限，必待原告催告而未為給付，被告始負
    遲延責任，本件原告係以起訴方式請求被告給付損害賠償，
    依法原告得請求自起訴狀繕本送達之翌日起依年率百分之5
    計算之法定遲延利息。
六、從而，原告對被告依侵權行為法律關係，請求被告給付如主
    文第1項所示之金額及法定利息，於法有據，應予准許；逾
    此範圍之請求，則無理由，應予駁回。
七、本件命被告給付部分，係適用簡易程序所為被告敗訴之判決
    ，依民事訴訟法第389條第1項第3款規定，應依職權宣告假
    執行，爰依職權宣告之。
七、訴訟費用由被告負擔十分之六，餘由原告負擔。
中    華    民    國    98    年    4     月    30    日
                  基隆簡易庭法  官  徐世禎
以上正本係照原本作成。
對於本件判決如有不服，應於收受送達後20日內向本院提出上訴
書狀，上訴於本院合議庭，並按他造當事人之人數附具繕本。
中    華    民    國    98    年    4     月    30    日
                            書記官  周素秋


司法院資訊處製作；財團法人民間司法改革基金會備份。
